【裁判字號】    90,交上訴,685
【裁判日期】    901114
【裁判案由】    過失致死
【裁判全文】
臺灣高等法院臺南分院刑事判決          九十年度交上訴字第六八五號  Ａ
      上  訴  人
      即  被  告  甲  ○  ○
右上訴人即被告因業務過失致死案件，不服臺灣嘉義地方法院八十九年度交訴字第一
○二號中華民國九十年二月二十七日第一審判決（起訴案號：臺灣嘉義地方法院檢察
署八十九年度偵字第六三三三號），提起上訴，本院判決如左：
      主      文
上訴駁回。
甲○○緩刑參年。
      事      實
一、甲○○係高雄市○鎮區○○街一二八號永福起重吊車行負責人乙○○所僱用之曳
    引車司機，為從事駕駛業務之人，於民國（下同）八十九年八月九日凌晨零時三
    十分許，駕駛車牌號碼ＸＮ─三六五號營業曳引車載運吊車給客戶，沿嘉義縣六
    腳鄉六斗村台十九線由南往北方向行駛，途經台十九線六九公里八三０公尺處，
    因察覺超越目的地而欲南返，乃將所駕駛之曳引車倒車進入對向車道嘉義縣六腳
    鄉○○村○○○號道路旁之空地，嗣由該空地右轉駛出欲往南方向行駛時，本應
    注意起步前，應顯示方向燈，注意前後左右有無障礙或車輛行人，並應讓行進中
    之車輛行人優先通行，而依當時情形並無不能注意之情事，竟疏未注意左方有車
    輛，並讓行進中之車輛優先通行，即貿然自路旁空地右轉駛出，適有黃錦茂駕駛
    車牌號碼ＦＭ─七００九號自小客車沿同一路段由北往南方向自後始至，見狀煞
    避不及，所駕駛之自小客車車頭與甲○○所駕駛曳引車左側板臺發生碰撞，致黃
    錦茂頭部多處挫傷、裂傷、胸部三處擦傷併肋骨骨折及四肢多處皮下出血、挫傷
    、擦傷併骨折，經送醫延至同日凌晨二時十五分許因頭部外傷、顱內出血不治死
    亡。甲○○於車禍發生後，未被發覺前，即主動向接獲報案而至現場處理之警員
    兵界偉承認肇事自首，進而接受本件裁判。
二、案經甲○○自首暨嘉義縣警察局朴子分局報請臺灣嘉義地方法院檢察署檢察官相
    驗後偵查起訴。
      理      由
一、上訴人即被告（下稱被告）甲○○於原審及本院調查時固坦承從事駕駛為業，並
    於右揭時、地與黃錦茂發生碰撞，致黃錦茂死亡等情，惟否認應負全部過失責任
    ，並辯稱：伊是從空地正面開車出來，是黃錦茂撞伊的，且那時黃錦茂也有喝酒
    云云。
二、經查：
（一）被告甲○○於八十九年八月九日凌晨零時三十分許，駕駛車牌號碼ＸＮ─三六
      五號營業曳引車途經台十九線六九公里八三０公尺處，將所駕駛之曳引車倒車
      進入對向車道嘉義縣六腳鄉○○村○○○號道路旁之空地，嗣由該空地右轉駛
      出欲往南方向行駛時，適被害人黃錦茂亦駕駛車牌號碼ＦＭ─七００九號自小
      客車，其車頭與被告所駕駛曳引車左側板臺發生碰撞之事實，業據被告於警訊
      及偵審中坦承不諱，並有道路交通事故調查報告表一份及照片十一幀附於相驗
      卷可稽，而被害人確因本件車禍受頭部外傷、顱內出血死亡，復據臺灣嘉義地
      方法院檢察署檢察官督同法醫師相驗無訛，製有相驗屍體證明書、驗斷書及勘
      驗筆錄各一份附於相驗卷足憑。
（二）又本件肇事後，被告所駕曳引車左側板臺有撞擊痕跡，被害人所駕自小客車車
      頭全毀，停於空地前之內側車道，後方遺留二道一一‧五公尺煞車痕等情，此
      觀卷附上開道路交通事故調查報告表之現場圖、現場照片、暨檢察官現場勘驗
      筆錄即明。準此，被害人煞車痕起點距肇事後其車停放位置僅一一‧五公尺，
      則被告由路旁空地起駛時，被害人所駕之小客車已在被告之視距範圍內。乃被
      告由路旁空地右轉駛出欲往南方向行駛時，竟未發現左方有被害人駕車前來，
      為被告於偵審中所是認，足徵被告由路旁空地右轉駛出，疏未注意左方有被害
      人所駕之自小客車，並讓被害人優先通行，即貿然自路旁空地右轉駛出，而與
      被害人所駕自小客車發生碰撞，至為灼然，從而本件事證已臻明確。
（三）按行車起步前，應顯示方向燈，注意前後左右有無障礙或車輛行人，並應讓行
      進中之車輛行人優先通行，道路交通安全規則第八十九條第六款定有明文。被
      告自承領有駕駛執照，本應注意遵守上開規定。而肇事當時係晴天，夜間有照
      明，視距良好，路況亦為乾燥、無缺陷、無障礙物之柏油直線路面，此有前開
      調查報告表在卷可稽，顯見被告當時亦無不能注意之情事，竟應注意並能注意
      而疏未注意肇致本件不幸事故，其有過失甚明。臺灣省嘉雲區車輛行車事故鑑
      定委員會暨台灣省車輛行車事故覆議鑑定委員會對本件肇事事故之責任鑑定，
      亦均同此認定（雖覆議鑑定委員會認被害人之酒精濃度過量駕車，有違規定，
      但亦認被告之過失為獨立之過失原因），有各該委員會八十九年十月十六日嘉
      鑑字第八九０八０九號函及所附鑑定意見書一份附於相驗卷（見該卷第二十九
      頁）、九十年八月八日府覆議字第九０一四四四號附卷可稽。又被害人確因本
      件車禍死亡，已如前述，則被告之過失行為與被害人之死亡間，顯有相當因果
      關係，其過失犯行，洵堪認定。
（四）雖被告辯稱：被害人黃錦茂也有喝酒（過失不全在伊）云云。惟查，肇事地段
      每小時限速六十公里，有道路交通事故調查報告表記載可稽，而被害人於肇事
      後其車後方遺留二道一一‧五公尺煞車痕，依照一般公路汽車煞車距離、行車
      速度對照表，被害人駕車時速約每小時四十五至五十公里，尚未超速，且又無
      被害人駕車超速之具體證據，自不能遽認被害人有駕車超速之違規行為。又被
      害人飲酒肇事後其血液中酒精濃度測定值為二八六ＭＧ／ＤＬ（血液酒精濃度
      為呼氣酒精濃度之二千一百倍至二千三百倍，經換算，被害人肇事後其呼氣中
      酒精濃度測定值約為一‧二四ＭＧ／Ｌ至一‧三六ＭＧ／Ｌ之間），此固有一
      般檢驗報告單一份附於相驗卷可稽，然被害人肇事後其車後方遺留二道一一‧
      五公尺煞車痕，顯見被害人猶能意識反應當時之車前狀況，而本件車禍純係被
      告突由路旁空地右轉駛出，疏未注意左方有被害人所駕之車，並應停讓被害人
      所駕之車優先通行，即貿然自路旁空地右轉駛出，而與被害人自小客車發生碰
      撞，已如前述，是被害人雖飲酒過量，充其量僅應受行政罰鍰之處分，臺灣省
      車輛行車事故覆議鑑定委員會亦認同原鑑定意見（即被告應係肇事原因，被害
      人無肇事因素），有上開九十年八月八日府覆議字第九○一四四四號函在卷可
      稽，尚難認被害人酒後駕車與本件車禍及其死亡間有何相當因果關係，不能解
      免被告之罪責。
三、查被告甲○○受僱於乙○○經營之永福起重吊車行擔任曳引車司機，已據其供述
    在卷，係從事駕駛業務之人，其於右揭時、地駕駛營業曳引車執行業務，因過失
    致人死亡，核其所為，係犯刑法第二百七十六條第二項之業務過失致死罪。被告
    於肇事後，未被發覺前，即主動向接獲報案而至現場處理之警員兵界偉承認肇事
    自首等情，業據證人兵界偉於偵查時證述明確（見相驗卷第十頁正面），並因而
    接受本件之裁判，爰依刑法第六十二條前段之規定減輕其刑。
四、原審依上論述，併審酌被告之過失程度、犯後態度等一切情狀，因予適用刑法第
    二百七十六條第二項、第六十二條前段，罰金罰鍰提高標準條例第一條前段，量
    處有期徒刑八月。本院經核原判決認事用法，均無不合，量刑亦屬妥適。被告上
    訴意旨猶執前詞，否認應負全部責任，指摘原判決不當，並無可取，為無理由，
    應予駁回。惟查被告未曾受有期徒刑以上刑之宣告，有本院被告全國前科記錄表
    、臺灣嘉義地方法院檢察署刑案資料查註紀錄表附卷可查，且在本院審理中已與
    被害人家屬達成和解，有和解書附卷可稽，經此次偵審程序及科刑之教訓後，應
    知警惕諒無再犯之虞，本院認所宣告之刑，以暫不執行為適當，併諭知緩刑三年
    ，以勵自新。
據上論結，應依刑事訴訟法第三百六十八條，刑法第七十四條第一款，判決如主文。
本案經檢察官劉榮堂到庭執行職務。
中    華    民    國      九十      年      十一      月      十四      日
                                  臺灣高等法院臺南分院刑事第三庭
                                      審判長法官  黃    崑    宗
                                            法官  楊    省    三
                                            法官  莊    俊    華
右正本證明與原本無異。
如不服本判決，應於判決送達後十日內向本院提出上訴狀，其未敘述理由者並應於提
出上訴狀後十日內向本院補提理由書（應附繕本)。
                                      法院書記官  易    慧    玲
中    華    民    國      九十      年      十一      月      十五      日
附錄本判決論罪科刑法條：
中華民國刑法第二百七十六條
 (過失致死罪)
因過失致人於死者，處二年以下有期徒刑、拘役或二千元以下罰金。
從事業務之人，因業務上之過失犯前項之罪者，處五年以下有期徒刑或拘役，得併科
三千元以下罰金。


司法院資訊處製作；財團法人民間司法改革基金會備份。
